【裁判字號】    99,交訴,25
【裁判日期】    991103
【裁判案由】    肇事遺棄罪等
【裁判全文】
臺灣桃園地方法院刑事判決              99年度交訴字第25號
公  訴  人  臺灣桃園地方法院檢察署檢察官
被      告  丁○○
上列被告因肇事遺棄罪等案件，經檢察官提起公訴（98年度偵字
第13613 號），本院判決如下︰
    主  文
丁○○因過失致人於死，處有期徒刑柒月；又駕駛動力交通工具
肇事，致人死而逃逸，處有期徒刑拾月。應執行有期徒刑壹年參
月。
    事  實
一、丁○○於民國98年6 月5 日晚間某時許，駕駛高志欽所有、
    車牌號碼3371-VZ 號自用小客車搭載高志欽及乙○○2 人，
    沿桃園縣桃園市○○路往龜山方向行駛，於同日晚間11時許
    ，行至桃園縣桃園市○○路與萬壽路三段交岔路口前，原應
    注意車前狀況及兩車併行之間隔，並隨時採取必要之安全措
    施；又應注意駕駛汽車超車，於超越時應顯示左方向燈並與
    前車左側保持半公尺以上之間隔超過，行至安全距離後，再
    顯示右方向燈駛入原行路線，以避免發生危險，且依當時狀
    況天候晴、夜間有照明、路面乾燥、道路無缺陷、無障礙物
    、視距良好，並無不能注意之情事，竟疏未注意上開道路交
    通安全規則，於超越同向在前行駛之由許金讀（無駕駛執照
    並飲酒後駕駛）所騎乘車牌號碼AIN-565 號重型機車時，未
    與許金讀所騎乘之機車保持半公尺以上之安全間隔，致其汽
    車右側車身與許金讀之機車發生擦撞，因而使許金讀失去平
    衡，車倒人摔受有頭部外傷併頸椎骨折、顱底骨折、出血併
    神經性休克而傷重不治死亡。詎丁○○於肇事後，明知已然
    發生交通事故，亦知駕駛人駕駛車輛肇事致人受傷或死亡，
    應即採取救護或其他必要措施，並向警察機關報告，不得駛
    離現場，竟另基於肇事逃逸之犯意，未停車察看，亦未報警
    處理，即逕行駕駛上開車輛逃逸離去。嗣經警據報趕抵現場
    ，調閱肇事路口之相關監視器，循線查悉係丁○○駕駛上開
    車輛肇事，始查獲上情。
二、案經桃園縣政府警察局桃園分局報告臺灣桃園地方法院檢察
    署檢察官偵查起訴。
    理  由
壹、證據能力部分：
一、按「被告以外之人於偵查中向檢察官所為之陳述，除顯有不
    可信之情況者外，得為證據。」，刑事訴訟法第159 條之1
    第2 項定有明文。刑事案件於檢察官偵查中對被告以外之人
    所為之偵訊筆錄，或被告以外之人向檢察官所提之書面陳述
    ，性質上均屬傳聞證據。惟現階段刑事訴訟法規定檢察官代
    表國家偵查犯罪、實施公訴，依法其有訊問被告、證人及鑑
    定人之權，證人、鑑定人且須具結，而實務運作時，檢察官
    偵查中向被告以外之人所取得之陳述，原則上均能遵守法律
    規定，不致違法取供，其可信度極高。經查證人丙○○、乙○○、高志欽在臺灣桃園地方法院檢察署檢察官偵查中所為
    之證述，性質上雖屬傳聞證據，惟係偵查中向檢察官所為，
    並經具結，證人丙○○、乙○○、高志欽均未曾提及檢察官
    在偵訊時有任何強暴、脅迫、詐欺、利誘等以不正方法取供
    之情，渠等陳述時之均為心理狀況健全、並無受外力干擾，
    觀諸偵訊筆錄之記載形式，本院亦查無檢察官在上開偵訊時
    有任何以不正方法訊問，而有違反陳述者之自由意志等顯有
    不可信之情況，衡諸上開規定，自均具有證據能力。
二、次按「被告以外之人於審判外之陳述，雖不符刑事訴訟法第
    159 條之1 至第159 條之4 之規定，而經當事人於審判程序
    同意作為證據，法院審酌該言詞陳述或書面陳述作成時之情
    況，認為適當者，亦得為證據。當事人、代理人或辯護人於
    法院調查證據時，知有刑事訴訟法第159 條第1 項不得為證
    據之情形，而未於言詞辯論終結前聲明異議者，視為有前項
    之同意。」，刑事訴訟法第159 條之5 亦有明定。查本判決
    所引用以下審判外作成之相關供述證據，公訴檢察官、被告
    丁○○於本院準備程序、審判期日均表示無意見而不予爭執
    ，亦未於言詞辯論終結前聲明異議，本院審酌上開證據資料
    製作時之情況，尚無違法取得及證明力明顯過低之瑕疵，認
    以之作為證據應屬適當。
三、又現場監視器翻拍畫面照片12張、本件道路交通事故現場照
    片12張、相驗照片7 張、上開肇事車輛碰撞後受損情形採證
    照片12張、監視錄影光碟1 份等證據，均與本案事實具有自
    然關聯性，復屬書證、物證性質，且查無事證足認有違背法
    定程式或經偽造、變造所取得之情事，而公訴檢察官、被告
    丁○○對此部分之證據能力亦無意見，是堪認皆有證據能力
    。
四、至本案其餘所依憑認定事實所引用之非供述證據，本院亦查
    無有何違反法定程序取得之情形，亦查無刑事訴訟法第159
    條之4 之顯有不可信之情況與不得作為證據之情形，本院斟
    酌本案卷內之證據並非非法取得，亦無證明力明顯過低之情
    形，且經本院於審判期日依法進行證據之調查、辯論，被告
    於訴訟上之程序權即已受保障，故前揭各該證據，均得採為
    證據，合先敘明。
貳、實體部分：
一、訊據被告丁○○固不否認有於上開犯罪事實所述時間，由伊
    駕駛高志欽所有、車牌號碼為3371-VZ 號自小客車沿桃園縣
    桃園市○○路往龜山方向行駛，然矢口否認有何過失致死及
    肇事逃逸之犯行，辯稱：伊於案發當時雖曾駕駛前開自小客
    車行經肇事地點，然並未與被害人即死者許金讀所騎乘之上
    開重型機車發生碰撞，更無肇事逃逸之情事云云，惟查：
  (一)上揭犯罪事實所載之時間、地點，被害人許金讀騎乘之車牌
    號碼AIN-565 號重型機車，與一沿桃園縣桃園市○○路往龜
    山方向行駛之淺色自小客車發生碰撞，且該肇事自小客車於
    肇事後，並未停車、亦未下車察看即逕行駛離現場等事實，
    業據證人丙○○於警詢、偵訊證述略以：「我當時在桃園縣
    桃園市○○路與萬壽路口停等紅燈，先聽到車輛與地面摩擦
    聲音，再聽到車輛間接觸『喀、喀』之聲響，類似塑膠與地
    面摩擦聲響，看見到該部重機車駕駛左肩靠在一部淺色自小
    客車副駕駛座後方之位置，而雙腳跨在該機車的踏板之上，
    機車倒於自小客車右側下方板金處，並與該自小客拖行約一
    台自小客車身再多一點之距離，拖行時間約2 ～3 秒，時速
    約30～40公里，而該部自小客肇事後疾駛（約50～60公里）
    ，往龜山逃逸，自小客駕駛並未下車查看」、「死者身體的
    左側包括左臉都靠在自小客車右車門上，而死者所騎乘之重
    型機車是向右傾倒壓在車底下拖行」（見偵卷第20頁至第22
    頁、第140 頁至第141 頁），及於本院訊問時經具結之證述
    ：「當時我回家的時候沿著萬壽路往龜山方向走，然後走到
    萬壽路3 段跟復興路交岔路口的時候停等紅燈，然後聽到左
    側有碰撞的聲音，才轉頭去看，然後就看到有機車騎士倒在
    地上... （問：有沒有看到是什麼車子跟他碰撞？）顏色不
    清楚，但是是淺色的轎車。... 機車也倒在地上，然後汽車
    開走了，都是一瞬間的事情。」等語明確（見本院99年度交
    訴字第25號卷第55頁反面至第56頁），核與證人甲○○於警
    詢及本院訊問時之證述：伊印象中有台白色的車子往龜山的
    車子於肇事地點前方有放慢速度，接著就開走了等語均大致
    相符（見偵卷第28頁至第29頁、見上開本院卷第54頁至第55
    頁），上開證人均為本件車禍事故之現場目擊證人，且渠等
    證述內容互核一致，查無矛盾之處，自堪認被害人許金讀之
    機車係於案發時地，遭一輛淺色汽車之右側車身撞擊倒地一
    情為真。
  (二)(1)本件案發後，警方依據前引證人丙○○、甲○○所述案發
    經過之證詞為基礎，調閱鄰近案發地點之路口監視器其中民
    間監視錄影系統翻拍之照片（見偵卷第60頁至第65頁）顯示
    ：被害人許金讀於98年6 月5 日晚間11時11分41秒至45秒間
    ，騎乘車牌號碼為AIN-565 號重型機車沿桃園縣桃園市○○
    路之外側車道往龜山方向行駛，即將進入復興路與萬壽路之
    交岔路口，其左方內側車道一輛暗色轎車一直與之併行一同
    通過停止線，一輛白色自用小客車則同向行駛於暗色轎車之
    後，惟自41秒起該白色自小客車頭已然稍向右偏駛車體橫跨
    路面禁止變換車道之雙白實線，迄45秒時在該交岔路口之機
    車停等區內所駕車輛車身大部分已進入復興路外側車道而行
    駛於被害人機車左後方，前述三車瞬間幾乎同時通過停止線
    ，進入交岔路口，照片同時顯示在前述時段內，被害人機車
    均係直行於自身車道內並無左右偏駛之令人無法預期之危險
    駕駛行為，且除被害人機車、白色、暗色汽車各一部外，別
    無第四輛人車行經前開路段。警方遂根據照片先查出該白色
    自小客車之車號為「3371-VZ 」，再透過監理機關之車籍資
    料查出車主為高志欽，繼經高志欽之供述查出其所有之前述
    白色汽車在前開時段之駕駛人為本案被告，有卷附監視器光
    碟片（扣案）及監視錄影畫面翻拍照片12張（見偵卷第60
    頁至第65頁）在卷可稽。而被告於警詢時亦坦承：「我現場
    查看監視錄影畫面路口處中間那台白色的自小客車是我所駕
    駛之車輛，車體的左側有一台黑色的自小客車，右側有一台
    機車騎士。車輛都是行駛的狀態並沒有停等。」等語（見偵
    卷第7 頁），是以證人丙○○所稱之淺色車輛應係被告所駕
    駛車號為3371-VZ 號之白色自小客車無訛。(2)第依前引證人
    丙○○所述，肇事兩車係自小客車右側車身與機車碰撞，警
    方據此在徵得高志欽同意後，對該自小客車實施勘查，檢視
    結果發現上開自小客車：右前車門近右後車門，距地約49
    ～53公分間，車門護條上發現有1 道灰黑色刮擦痕。右前
    車門近右後車門，距地約45～46公分處，發現有一道紅色轉
    移漆。右前車門近右後車門，距地約36～45公分間，發現
    有一道黑色轉移物。右後車門，距地約33公分處，發現有
    一道黑色刮擦痕。再勘查被害人即死者許金讀案發時所騎乘
    之重型機車：車體右側大致完整，未發現明顯撞擊痕跡，車
    體邊緣發現有多處擦露出紅色底漆；於車體前擋板左側護條
    近腳踏板處，距地約40～55公分間發現明顯刮擦痕，惟未發
    現有明顯刮擦轉移漆片等跡證；腳踏板下方左側護條已脫落
    、散失，於現場未見已脫落之左側護條；於車身下方左側護
    條距地約35～37公分間發現有刮擦痕；於車身左側護條，距
    地約35～45公分間，及左曲軸箱蓋，距地約28～33公分處發
    現有刮擦痕。經勘查上開自小客車及重型機車後，上開自小
    客車右前車門近右後車門，距地約45～53公分間，車門護條
    上發現有一道灰黑色之刮擦痕及紅色轉移漆；上開重型機車
    於前擋板左側護條近腳踏板處，距地約40～55公分間發現明
    顯刮擦痕，兩造高度相仿；且該機車右前護條底漆為紅色（
    左側護條已脫落），與上開自小客車車門上紅色轉移漆顏色
    類同；再依目擊證人於調查筆錄中之陳述－目擊死者左臉靠
    在肇事自小客車右車門，勘查上開自小客車亦於右後車窗玻
    璃外側發現疑似體液痕，此有桃園縣政府警察局桃園分局刑
    案現場勘察報告暨所附採證照片（見偵卷第87頁至第121 頁
    ）、勘察採證同意書4 紙（見偵卷第122 頁至第125 頁）、
    刑案案件證物採驗紀錄表4 份（見偵卷第126 頁至第129 頁
    ）在卷可稽，是由上述堪查報告可知，兩車車體之車損部位
    ，汽車在右側車身，機車在左側車身，擦刮痕跡高度亦相當
    ，均相互對應。(3)前引證人丙○○同時亦證述前開兩車互撞
    時，有傳出巨大聲響，核與被告同車之乘客乙○○於警詢時
    證稱：「於上述肇事地點我記得有聽到『碰』的一聲，聲音
    是從車身右後方發出，當時我有問說：『是不是有轉彎還是
    跟人家有碰撞到？』，這時丁○○有回我話說：『我們是直
    線，又沒有撞到人』，我又接著說：『需不需要回去看一下
    ？』，高志欽也回頭回說：『沒有，沒有。』... （員警問
    ：丁○○及高志欽有無聽到你所稱的『碰』一聲？）我不清
    楚，但是我覺得聲音很大，應該是聽的到。」（見偵卷第15
    頁），及其於本院詰問時證稱：「我沒有看到發生什麼情況
    ，但右邊後行李箱那邊有聽到類似保齡球在後行李箱震動的
    聲音。... 我就問駕駛我們是否有撞到人或是轉彎的時候去
    Ａ到東西，因為當時我原本是躺著，頭靠著左邊的三角窗那
    裡睡覺，駕駛就說：『沒有，我們現在是直線行駛，怎麼可
    能撞到人』，他還叫我看清楚一點。」等語相符（見本院99
    年度交訴字第25號卷第58頁），此部分被告亦於警詢時供承
    ：伊有於駕駛上開自小客車自桃園縣桃園市○○路往龜山方
    向行駛，並於上開犯罪事實所述時、地，聽到自小客車右後
    方有「喀」一聲等語（見偵卷第4 頁）。是綜上所述，本件
    接近案發前之時點起迄案發時點沒有第二輛淺色汽車與被害
    人所騎乘之機車同時使用同一車道通過案發交岔路口，被告
    所駕駛上開汽車之右側車身有與被害人機車左側車身相互對
    應之車損，並於案發之同一時間，在案發地點，被告及證人
    即汽車內之乘客乙○○、證人即車外之人丙○○均聽聞發自
    被告所駕汽車右側車身之巨大聲響等客觀存在之事證，本件
    車禍應係被告駕駛之上開自小客車與被害人所騎乘之上開機
    車，於犯罪事實所述時、地發生碰撞，值堪認定，殆無疑義
    。雖警方另有採集上開肇事車輛之油漆擦痕、油漆碎片等物
    送內政部警政署刑事警察局做進一步分析比對，皆因各該採
    集之證物受背景干擾嚴重，無法取得有效分析數據，鑑驗結
    果均無法比鑑，此有內政部警政署刑事警察局98年10月12日
    刑鑑字第0980089066號鑑定書1 份（見偵卷第145 頁至第14
    6 頁）存卷可查，然基於其他現有之證據（詳述如前），已
    足堪認定本案係被告駕駛自小客車與被害人之重型機車發生
    碰撞，故該等微物證據之無法比對分析，亦無礙本案事實之
    認定，附此敘明。
  (三)按汽車行駛時，駕駛人應注意車前狀況及兩車併行之間隔，
    並隨時採取必要之安全措施；又汽車超車，於超越時應顯示
    左方向燈並與前車左側保持半公尺以上之間隔超過，行至安
    全距離後，再顯示右方向燈駛入原行路線，道路交通安全規
    則第94條第3 項、第101 條第1 項第5 款訂有明文。經查，
    依前引監視器所翻拍之照片，觀諸被告之行車動線，明顯可
    知其駕駛動作為，變換車道於先繼之以超越被害人所騎之機
    車，而被害人當時所騎機車則均直行於自身車道內並無左右
    偏駛之情形，準此本案發生之原因，不外於係被告駕車超越
    通過被害人機車時，未與被害人機車保持半公尺以上之間隔
    ，致使其車右側車身擦撞被害人之機車。次依卷附道路交通
    事故現場圖、道路交通事故調查報告表（一）、（二）及現
    場照片12張（見偵卷第31頁至第33頁、第66頁至第71頁）所
    示，本件車禍發生當時天候晴，夜間有照明，路面乾燥無缺
    陷，亦無障礙物阻擋視線，足認被告於事故當時，無何不能
    注意之情事，竟疏未注意車前狀況及兩車併行之距離而違規
    超車，不慎於通過被害人機車時，擦撞其機車，致生本件交
    通事故，其有過失甚為明確，被害人雖亦有無照、酒後騎乘
    重型機車之與有過失，然仍不能解免被告之過失責任。另本
    案亦送請臺灣省桃園縣區車輛行車事故鑑定委員會鑑定，鑑
    定結果亦與本院持相同見解，有桃縣鑑字第980933案鑑定意
    見書（見偵卷第150 頁至第154 頁）。又本件被害人因遭被
    告駕車撞擊倒地，受有頭部外傷併頸椎骨折、顱底骨折、出
    血併神經性休克等傷害，經送醫急救後不治死亡，此有財團
    法人天主教聖保祿修女會醫院98年6 月6 日診斷證明書（見
    偵卷第48頁）、臺灣桃園地方法院檢察署相驗屍體證明書（
    見相驗卷第24頁、偵卷第49頁）、臺灣桃園地方法院檢察署
    檢驗報告書（見相驗卷第25頁至第30頁）、相驗照片7 張（
    見相驗卷第31頁至第35頁），以及相驗筆錄（見相驗卷第20
    頁至第23頁）在卷可稽。是被告之過失行為，與被害人死亡
    結果具有因果關係，被告自應就其過失行為負責。
  (四)被告於前開車禍事故發生造成被害人許金讀死亡後，並未停
    車查看給予被害人必要之救護，業據目擊證人丙○○、甲○○、證人即與被告同車之友人乙○○證述明確，被告雖堅稱
    不知發生車禍。然依前揭證人丙○○、乙○○所述，案發時
    兩車碰撞所生之聲響相當巨大，而依聲音傳導之物理現象，
    自小客車為一密閉小空間，車體本身所發出聲響之分貝數對
    於車內之人必當高於在車體之外而處於開放空間之他人，因
    此案發之時，在車外並與案發地有一段距離之證人丙○○，
    猶證稱當時車輛碰撞之聲音很大聲，遑論置身於車內之被告
    及共乘之乘客，又該聲響復巨大到引發乘客乙○○對於被告
    提出是否有跟人家碰撞到之合理懷疑，顯然該巨大聲響並非
    尋常，被告豈有不產生相同懷疑之理，因此其供稱不知有車
    禍發生，甚難採信。又任何參與道路交通者，於聽聞車體本
    身無來由地發出不尋常之巨大聲響時，第一時間縱使尚未生
    撞到其他人車之疑慮，衡諸常情，接續下來之動作，當會停
    車查看車體本身是否有所受損？損害情形是否嚴重？是否會
    危及繼續駕駛之安全？然被告卻悖於常情，非但不停車檢查
    車輛反駕車離開現場，其此一脫離現場舉止，規避責任之意
    圖甚明，益徵其主觀上對於肇事撞人一事，係屬知情，前揭
    所為不知車禍發生之辯詞，顯為畏罪情虛之不實陳述，其明
    知肇事並蓄意逃逸，灼然至明。
  (五)綜上所述，被告之辯詞均不足採信，犯行事證明確，洵堪認
    定，應予依法論科。
二、核被告丁○○所為，係犯刑法第276 條第1 項過失致人於死
    罪及同法第185 條之4 肇事致人死亡逃逸罪。被告所犯上開
    2 罪間，罪名互異，犯意各別，應予分論併罰。爰審酌被告
    本件違反上開道路交通安全規則之過失程度，被害人許金讀
    亦有無照駕駛、酒醉駕車等與有過失之情，且被告肇事後未
    施以必要之救護，逕自駛離現場，惡性非輕，被害人因車禍
    死亡所造成其家屬之身心痛苦，事發至今，尚未與被害人家
    屬達成民事和解，併其犯後堅詞否認本件犯行之犯後態度惡
    劣，未見有何悔悟之意，及其生活狀況、智識程度等一切情
    狀，分別量處如主文所示之刑，並定其應執行刑，以資懲儆
    。
據上論斷，應依刑事訴訟法第299 條第1 項前段，刑法第185 條
之4 、第276 條第1 項、第51條第5 款，刑法施行法第1 條之1
第1 項、第2 項前段，判決如主文。
本案經檢察官王齡梓到庭執行職務。
中    華    民    國    99    年    11    月    3     日
                  刑事第五庭  審判長法  官  潘政宏
                                    法  官  石蕙慈
                                    法  官  張詠惠
以上正本證明與原本無異。
如不服本判決應於收受本判決後10日內向本院提出上訴書狀，並
應敘述具體理由，如未敘述上訴理由者，應於上訴期間屆滿後20
日內補提理由書狀於本院（均須按他造當事人之人數附繕本）「
切勿逕送上級法院」。
                                    書記官  王峻宏
中    華    民    國    99    年    11    月    9     日
附錄本案論罪科刑依據之法條：
中華民國刑法第276條第1項
因過失致人於死者，處2 年以下有期徒刑、拘役或2 千元以下罰
金。
中華民國刑法第185 條之4
駕駛動力交通工具肇事，致人死傷而逃逸者，處6 月以上5 年以
下有期徒刑。

司法院資訊處製作；財團法人民間司法改革基金會備份。
